臺灣高等法院高雄分院民事裁定
111年度重抗字第8號
抗  告  人  太普高精密影像股份有限公司

法定代理人  呂金發  
相  對  人  紳鴻有限公司

法定代理人  盛尊易  
上列當事人間給付貨款(移轉管轄)事件，對於中華民國111年1月
14日臺灣高雄地方法院109年度重訴字第306號所為裁定提起抗告
，本院裁定如下：
    主  文
抗告駁回。
抗告費用由抗告人負擔。
    理  由
一、按訴訟之全部或一部，法院認為無管轄權者，依原告聲請或
    依職權以裁定移送於其管轄法院。對於私法人之訴訟，由其
    主事務所或主營業所所在地之法院管轄。當事人得以合意定
    第一審管轄法院。但以關於由一定法律關係而生之訴訟為限
    。前項合意，應以文書證之。民事訴訟法第28條第1 項、第
    2條第2項、第24條分別定有明文。次按管轄權之有無，固應
    依原告主張之事實為據，然管轄權之有無，為受訴法院應依
    職權調查之事項（最高法院98年台抗字第709號裁定意旨參
    照）。當事人如主張受訴法院為兩造合意管轄之法院，而為
    對造所否認者，當事人對此訴訟之成立要件，仍應依同法第
    277條本文之規定，就兩造有約定合意管轄條款之利己事實
    負其舉證責任。
二、本件起訴及抗告意旨略以：兩造於民國108 年12月27日簽訂
    儀器設備銷售契約書（下稱系爭契約），約定相對人向伊採
    購直立式焊接門型加工機1 台、型鋼三軸CNC 鑽孔機（型號
    ：FAM-105 ）1 台（以下合稱系爭機器），貨款共新台幣（
    下同）1,880萬元（含稅），並於系爭契約第12條約定合意
    以原法院為第一審管轄法院。伊於108 年12月31日出貨，運
    送至相對人指定之基隆市○○區○○路00號4 樓，經相對人負責
    人簽收，爰依系爭契約書第4 條約定請求相對人給付貨款。
    詎原審竟就系爭契約書之真正、訴外人王文城是否有權代理
    、兩造間有無買賣契約之合意及有無交貨等事實，為實體上
    之認定，已逾管轄權有無之調查範圍，且據以認定原法院對
    本件訴訟無管轄權，而裁定移送相對人主事務所在地之台灣
    基隆地方法院（下稱基隆地院），顯屬違誤。為此提起抗告
    ，請求廢棄原裁定。
三、經查：
　㈠系爭契約第12條記載：「如因本合約涉訟時，願以臺灣高雄
    地方法院為第一審管轄法院」等語，且系爭契約上亦蓋有相
    對人公司之大小章（下稱系爭印文，原審審訴卷第17至20頁
    ），惟相對人否認系爭印文之真正，則依前揭說明，抗告人
    自應就兩造間有以書面為合意管轄約定之利己事實負舉證之
    責。
　㈡經比對相對人在有限公司變更登記表上留存之公司大小章與
    系爭印文（原審審訴卷第18、20、59頁），以肉眼觀之，該
    等印文篆刻之勾勒、運筆方式及外形等，均有不同，顯非相
    同印章。且依抗告人所舉證人即其前任董事長王祈蓀證稱：
    伊擔任抗告人董事長期間，王文城（現改名王明杰）至抗告
    人處與伊洽談購買系爭機器之事，王文城稱相對人是他的公
    司，系爭契約是由抗告人提供範本，經王文城草擬及修改後
    ，再拿到抗告人蓋章用印，伊看到系爭契約時，其上相對人
    之大小章已經蓋好，伊未親見相對人人員或負責人在系爭契
    約上蓋章，但王文城帶系爭契約來伊辦公室給伊蓋章時，有
    帶相對人之大小章，伊有看到王文城將相對人之大小章放在
    旁邊，王文城應該是在抗告人一樓會議室先在系爭契約上蓋
    章後，再來伊辦公室讓伊用印等語（原審卷第78至81 頁）
    。由上證述可知，系爭契約係由自稱為相對人實際負責人之
    王文城所提出，並由其持相對人大小章字樣之印章蓋用系爭
    印文，而非由相對人之法定代理人盛尊易蓋印，抗告人亦未
    能舉證證明王文城係經盛尊易授權而持章於系爭契約上蓋印
    ，自難認系爭印文為真正，則相對人抗辯系爭契約上之系爭
    印文非屬真正，兩造未曾簽立系爭契約，亦未合意由原法院
    為第一審管轄法院等語，應非無據。
　㈢抗告人固主張相對人之法定代理人盛尊易曾在系爭機器之出
    貨單客戶簽收欄上簽名，可證兩造確有達成系爭契約所載內
    容之合意，並提出出貨單（下稱系爭出貨單，原審審訴卷第
    27頁）及其與訴外人生園工程有限公司（下稱生園公司）簽
    署之系爭機器採購合約書等（原審卷第187至201 頁）等件
    為證。觀諸系爭出貨單上記載買受人係相對人，送貨地址為
    相對人登記之公司址「基隆市○○區○○路00號4 樓」（原審審
    訴卷第59頁），並經相對人之法定代理人盛尊易在系爭出貨
    單之客戶簽收欄上簽名等情，固為相對人所不爭執（原審卷
    第28頁），惟兩造有無簽立系爭契約，與相對人有於系爭出
    貨單簽收，係屬二事，蓋系爭出貨單至多僅足以證明相對人
    有收受系爭機器之事實（兩造就本件買賣是否已達成合意及
    相對人是否已受領系爭機器等實體事項，均有爭執，尚待本
    案訴訟審理以為認定），尚不足以推認兩造於系爭出貨單外
    另有簽立內有前揭合意管轄條款之系爭契約，自難遽認兩造
    間就該合意管轄條款之意思表示合致。至抗告人與生園公司
    所簽訂之前開合約書，乃其與第三人間之契約約定，與兩造
    間有無約定前揭合意管轄約定條款無涉，自不得據此認兩造
    已達成該合意管轄約定之合意，並以書面為之。
四、綜上所述，抗告人既未舉證證明兩造間有系爭契約第12條合
    意管轄約定之書面合意，其主張原法院有管轄權，即無足取
    。而相對人之主事務所所在地係在基隆市，此有相對人公司
    變更登記表所在地之存卷可查（原審審訴卷第59頁），則依
    民事訴訟法第2條第2項規定，本件應由相對人主事務所所在
    地之法院即基隆地院管轄，抗告人向無管轄權之原法院起訴
    ，於法自有未合。是原法院依職權將本件移送於有管轄權之
    基隆地院，理由雖有不同，惟結論並無二致，仍應予維持。
    抗告意旨指摘原裁定不當，求予廢棄，為無理由，應予駁回
    。
　五、據上論結，本件抗告為無理由，裁定如主文。
中　　華　　民　　國　　111 　年　　2 　　月　　25　　日
                              民事第四庭
                                  審判長法官  甯  馨
                                  法      官  林雅莉
                                  法      官  何悅芳
以上正本證明與原本無異。
如不服本裁定應於送達後10日內向本院提出再抗告狀（須按他造
當事人之人數附繕本），並繳納再抗告費新臺幣1,000元。再為
抗告僅得以適用法規顯有錯誤為理由，並應委任律師為代理人。
如委任律師提起再抗告者，應一併繳納再抗告費。
中　　華　　民　　國　　111 　年　　2 　　月　　25　　日
　　　　　　　　　　　　　　　　  書　記　官  戴育婷
附註：
再抗告人之配偶、三親等內之血親、二親等內之姻親，或再抗告
人為法人、中央或地方機關時，其所屬專任人員具有律師資格並
經法院認適當者，亦得為第三審代理人。
再抗告人或其法定代理人具有律師資格者及前項情形，應於提起再抗告或委任時釋明之。